【裁判字號】    92,上訴,910
【裁判日期】    921218
【裁判案由】    毒品危害防制條例
【裁判全文】
臺灣高等法院臺南分院刑事判決            九十二年度上訴字第九一號      Ｇ
      上  訴  人
      即  被  告  乙  ○  ○
      選任辯護人  楊  昌  禧  律師
右上訴人因毒品危害防制條例案件，不服臺灣臺南地方法院九十一年度訴字第八七六
號中華民國九十二年七月十日第一審判決（起訴案號：臺灣臺南地方法院檢察署九十
一年度營偵字第四四四號），提起上訴，本院判決如左：
      主      文
原判決撤銷。
乙○○意圖販賣而持有第一級毒品，處有期徒刑拾年貳月。附表一(一)、(二)所示之物沒
收銷燬之，附表二所示之物及青藍色攪拌器二組、黃白色攪拌器一組、攪拌湯匙三支
均沒收。
      事      實
一、乙○○曾於民國（下同）八十三年九月至十月間，因違反肅清煙毒條例與麻醉藥
    品管理條例案件，經台灣基隆地方法院判處有期徒刑三年二月與六月確定，復於
    八十四年四月間，因違反肅清煙毒條例與槍砲彈藥刀械管制條例案件，經台灣嘉
    義地方法院判處有期徒刑三年六月與十月確定，經法院裁定應執行有期徒刑五年
    ，於八十八年七月七日假釋出獄（九十二年九月十二日期滿），於假釋期間，仍
    不知悔改，竟基於施用第一級毒品海洛因之犯意（另案送觀察勒戒），於九十一
    年三月二十五日，至高雄市○○區○○路，以新台幣（下同）五萬元代價，向綽
    號「阿北」之不詳姓名年籍成年男子，購入第一級毒品海洛因（總重量不詳），
    之後因經濟不佳，竟另起販賣第一級毒品海洛因之犯意，將購入之上開毒品海洛
    因，裝入小包分裝袋內，藏置於其身上及台南縣新營市○○路二八一號五樓住處
    內之房間櫥櫃與化粧台抽屜內，伺機以每小包一千元價格販售，而基於販賣之意
    圖持有上揭第一級毒品海洛因。旋於同年三月二十七日，因警查緝其涉嫌槍砲彈
    藥刀械管制條例及毒品等案件而至其上開住處執行搜索，在房間櫥櫃與化粧台抽
    屜內查扣其所有之供分裝所用青藍色攪拌器二組、黃白色攪拌器一組、攪拌湯匙
    三支、注射針筒六支、海洛因三十三小包與一大包、包裝海洛因使用過夾鍊袋十
    六個、夾鍊袋空袋三包，在乙○○身上褲袋內查扣其所有之施用毒品器具注射針
    筒一支、橡膠管一條及海洛因二包（上開海洛因共淨重五三點七公克）等物。
二、案經台南縣警察局移送台灣台南地方法院檢察署檢察官偵查起訴。
      理      由
一、訊據上訴人即被告乙○○固不否認如事實欄所查扣之物品為其所有，惟矢口否認
    有何意圖販賣而持有上開第一級毒品海洛因之犯行，辯稱：因自己施用量很大，
    所以一次購買五萬元，都是供自己吸用，並沒有販賣的意圖；警訊筆錄是警員甲
    ○○叫伊承認的，攪拌器都是用來將毒品絞細，湯匙是攪拌後，挖出使用，夾鏈
    袋是為了出門施用方便，用來分裝，伊一天施用五、六次海洛因，每次都施用約
    扣案之一小包份量云云。
二、經查：
（一）被告乙○○於九十一年三月二十七日警訊中已供承：「我施用已經二個多月，
      因為我的經濟不好，想要買來分裝後，剛才要賣出，就被你們抓到了」、「（
      海洛因是做何用？）我要自己施用，（並主動接續陳述）這次回來有想要下去
      賣，才剛分裝好，就被你們查獲了。」、「（毒品何時買的）昨日去高雄向朋
      友拿的。」、「（你分裝好了？）是的。」、「（是否已經將毒品賣出過？）
      沒有」等語，並經原審勘驗此部分陳述之錄音帶，並無錄音中斷情形，問答間
      雙方均使用台語等情在卷（見原審九十一年十月九日勘驗筆錄）。被告嗣雖辯
      稱：伊於警訊中係陳述海洛因是買來自己吸食，沒有要賣，但警察說這樣交代
      不過去，伊應警員甲○○要求而為意圖販賣之陳述，故伊於甲○○筆錄製作好
      後，照其筆錄記載念出，伊之前未曾為如此抗辯是因與甲○○熟識，怕連累到
      他，且當時伊不知檢察官起訴罪名之刑度如此重云云，惟查，被告於原審審理
      之初，即已委請律師為其辯護，對於檢察官起訴之罪名、所涉罪名刑度，應知
      之甚稔，然其時被告並未提出此項抗辯，且迄原審首次訊問時復明白表示伊於
      警訊時並未遭受到任何強暴脅迫等不法訊問（見原審九十一年九月十一日訊問
      筆錄），僅否認曾為九十一年三月二十七日下午三時被告警訊筆錄第一頁背面
      第十四行中段所載「因無經濟再持續吸食，所以想從購買毒品中販賣賺取金額
      ，毒品才分裝完成就被警方查獲。」等語之陳述，於原審勘驗證明其果有為上
      開供述後，旋改稱：筆錄之製作非同步錄音，伊是製作完筆錄後才錄音的，當
      時神智不清云云，亦未提及其上開供述係應警員要求而為，況且被告前此有多
      次施用毒品等前科，並非毫無被偵審經驗之人，斷無不知所為自白之利害關係
      ，豈有無端應警員之要求，而自陷自己於重罪之理，其所辯：係應員警要求而
      為陳述乙節，顯係事後卸責之詞，要無可採。又若被告是於製作筆錄完畢後才
      錄音，則被告與職司訊問員警間之「對白」應早已紀錄完成，錄音內容應顯示
      被告有如照本宣科般之陳述，且錄音一貫，並無中斷之情形，然被告九十一年
      三月二十七日筆錄製作過程中，有多次中斷錄音之情形，製作筆錄之過程歷時
      十分五十秒（見原審九十二年五月十二日訊問筆錄），且其上開『這次回來有
      想要下去賣，才剛分裝好，就被你們查獲了。』之陳述，乃其回答員警訊問後
      ，自動接續陳述，是被告上開辯解，亦與實情不符。雖被告又辯稱：警訊筆錄
      未全程錄音，不得採為證據云云，然經本院傳訊證人即製作筆錄之警員甲○○
      到庭證稱：伊並無要求被告承認販賣之事、亦無事後補錄音，係製作筆錄過程
      電腦曾當機，及伊曾離開聯絡其他事情二、三次，且伊打字時亦會切掉錄音機
      等語，是雖筆錄記載訊問時間自九十一年三月二十七日下午三時起至同日下午
      五時止，約二小時，而錄音時間僅十分五十秒，然筆錄記載內容與被告之錄音
      陳述內容相符，且錄音過程確有多次中斷情形，業據原審勘驗無訛，已說明如
      上，且觀筆錄記載之訊問篇幅，僅十五個問題，共記載四十行，則十多分鐘之
      時間應足以訊問完成，是尚無證據足認員警製作筆錄之錄音過程有何足以排除
      筆錄證據能力之違法情形，而筆錄內容既與錄音內容相符，自可採為認定事實
      之證據。又被告係自行步行進入警察局製作筆錄，當時精神狀態良好，其為上
      開供述時，陳述流暢，並無支吾其詞之情，為被告所不否認，亦經原審勘驗警
      訊錄音過程明確（見原審九十二年五月十二日勘驗筆錄），並據證人甲○○證
      述屬實（見原審九十二年五月二十一日訊問筆錄），被告既能自行步行進入警
      察局，且對於員警之詢問，並非以單純之「是、否」回應，而係就細節陳述，
      亦無結巴或答非所問之情況，故其所辯：當時神智不清，始為如此陳述云云，
      亦難採信。綜上，可認被告右開供述，係出自其任意性之陳述，自得認被告已
      就本件犯罪事實之自白為可採。
（二）被告供稱其除與魏榮宗、李雅如合股經營皇鑫遊樂場外，尚有在白河關仔嶺、
      關廟等處寄子等收入，最好的時候有寄五、六台，九十一年三月初只剩四台
      ，每月每一收入約四、五千元，比較好的有一萬元，足以供其購買毒品云云
      。然查，被告自九十一年一月到三月間，向「阿北」買過三次海洛因，自查獲
      前二、三個月起每天吸食五、六次，每次吸食之量約查扣之一小包量，每月花
      在毒品錢約二萬至五萬不等，除毒品花費外，每月尚須約一萬餘元之生活開銷
      等情，亦據其供承在卷，依此計算，被告每月開銷至少約自三萬餘元至六萬餘
      元不等，顯非一般收入者可負擔者。惟查，皇鑫遊樂場核准設立於八十九年十
      月十七日，登記負責人為李雅如，有台南縣政府營利事業登記證附卷可考，經
      台南縣警察局派員訪視證人李雅如結果，其表示於案發後九十一年三月二十七
      日即與被告分股，由其個人獨資經營，未有登記月結帳冊等資料等語；證人即
      皇鑫遊樂場合夥人魏榮宗證稱：皇鑫遊樂場是伊與李雅如、被告三人合股，八
      十九年年初左右出資，每人平均出資，被告出資五、六萬元，拿現金給伊，公
      司帳都是由伊來算，盈餘以現金分配，被告應分配之盈餘均由伊交付被告本人
      ，若被告沒空來拿，就由其母親來店內拿，分配盈餘沒有利用過匯款，公司有
      帳冊紀錄，每月又作成一份月報表，沒有分給股東，股東看完後，伊就將帳冊
      紀錄銷燬，沒有發給股東留存等語。被告則供承：八十七年底魏榮宗他們邀伊
      出資，伊第一次拿出十五、六萬元，第二次拿八萬多元，以現金分配盈餘，有
      時候李雅如，有時候魏榮宗會交付伊或伊母親，曾經寄入伊母親的帳戶，都是
      李雅如在記帳，每個月都有一張帳單細目，每股東發放一張，九十一年九月、
      十月間分股等語（見原審九十一年十一月九日訊問筆錄、九十二年六月二十五
      日審理筆錄），經核李雅如、魏榮宗、被告三人就股份之出資額、日期、盈餘
      分配方式、帳冊有無等之相關陳述，均不一致，相互歧異，被告是否確有參與
      共同經營皇鑫遊樂場，即有可疑，且被告對於其餘寄之收入，無法提供具體
      資料供查明，亦無法即認其所辯屬實，另證人蕭林洲於本院雖證稱：伊知道被
      告在電子遊樂場工作，伊聽被告說過他有投資電動玩具，也有寄放機台在電玩
      店內等語，惟其係聽自被告且亦無法證明被告電玩收入足資供購買毒品，況被
      告自承九十一年三月初其寄只剩四台，則縱其所辯屬實，亦無法保證均能有
      豐厚之收入，是被告於警訊中供承：伊施用已經二個多月，因為經濟不好，想
      要買來分裝後賣出，才剛分裝好，就被抓到了等語較為可信。
（三）扣案之海洛因，已分裝完成，係自被告設於台南縣新營市○○路二八一號五樓
      住處內化粧台下之抽屜、櫥櫃及其身上等處起出等情，為被告所是認，並經證
      人即與被告共同承租上開處所之住戶羅文良、孫瑜韓於原審到庭證述無訛。如
      被告僅係供己施用，何需於購入後再將海洛因分置於身上、其上開住處內化粧
      台抽屜、櫥櫃等處，徒增被查獲之機率！且被告供稱：伊每月均有買入毒品海
      洛因，係向高雄一綽號「阿北」者購買等語，是縱其每日需求毒品海洛因之量
      甚大，然因其無須擔憂毒品來源，並不須有上述之所為，且被告確有自己施用
      毒品海洛因之情事，業如前述，又經法務部調查局覆函原審表示：被告所言施
      用量並不明確，惟依其施用次數研判應尚未超出毒品累犯可承受之程度（見該
      局調科壹字第０九一００八六五八００號函附檢驗通知書），而被告自始至終
      否認係基於營利之意圖販入上揭海洛因，本件為警查獲當時並查無任何相關證
      據足徵被告於購入上揭海洛因之際即有營利之意圖而涉有販賣毒品之犯行，復
      據台南縣警察局就被告上開住所「帝王宮庭大樓：新營市○○路二八一號五樓
      」之訪客出入狀況調查結果，九十一年十月二十三日、九十一年三月一日至三
      月二十七日間，朱政吉曾至被告前開住處造訪十六次之多，然朱政吉於原審證
      述：未曾向被告買過毒品海洛因，到乙○○住處是找他泡茶等語（見原審九十
      二年三月五日訊問筆錄），是自難僅以查扣之海洛因數量不少一節即遽認被告
      於購買上揭海洛因之初即係基於欲賣出營利之意圖，是被告係基於自己施用之
      意圖購入上揭海洛因後，復另行起意而基於販賣圖利之意圖而持有上揭毒品，
      伺機販賣，堪可認定。此外，並有搜索扣押證明筆錄、扣押物品收據一紙、照
      片二十三張附於警卷可證，而上開自被告身上及其居住處所查獲之白粉三十五
      包（合計淨重二三點二二公克、包裝重八點一三公克，純度百分之二五點五六
      ，純質淨重五點九四公克）、另一包（淨重二０點七九公克、包裝重０點五一
      公克，純度以百分之一計，純質淨重約０點二０公克），確含有第一級毒品海
      洛因成份，有法務部調查局九十一年四月三十日調科壹字第二○○○○三八九
      三號鑑定通知書附卷可稽。
（四）綜上所述，足認被告係意圖販賣而持有上揭第一級毒品海洛因至明。被告所辯
      均顯屬事後卸責之詞，無足採信，本件事證明確，被告犯行洵堪認定。
三、核被告乙○○所為，係犯毒品危害防制條例第五條第一項之意圖販賣而持有第一
    級毒品罪。原審予以論罪科刑固非無見，惟按（一）原判決附表一之(三)所示之安
    非他命，並未為起訴書所論及，原判決事實欄亦未予記載認定，乃原判決竟予諭
    知沒收，自有未洽；（二）原判決附表一(一)、(二)所示之包裝，並非毒品本身，原
    判決併依毒品危害防制條例第十八條第一項前段規定諭知沒收銷燬之，亦有未合
    。（三）青藍色攪拌器二組、黃白色攪拌器一組、攪拌湯匙三支係供被告犯罪所
    用之物，且為被告所有，原審未予諭知沒收，尚有違誤。被告上訴否認犯行，雖
    無可取，惟原判決既有可議，自應予以撤銷改判。爰審酌被告有如犯罪事實欄所
    載之犯罪前科，於假釋期間，猶不知悔改，復為本件犯行，僅因經濟不佳，即於
    購入毒品後，不思及毒品嚴重危害國人身體健康，進而可能造成家庭失和、社會
    治安敗壞，影響甚鉅，竟仍意欲販賣，行為甚不足取，及其意圖販賣而持有之毒
    品數量、及毒品具有成癮性，惟尚未販賣即遭查獲，影響社會大眾程度尚非重大
    ，併其犯罪後矢口否認犯行，毫無悔意等一切情狀，量處如主文第二項所示之刑
    ，以資懲儆。附表一所示扣案之第一級毒品海洛因三十五包（合計淨重二三點二
    二公克，純度百分之二五點五六，純質淨重五點九四公克）、第一級毒品海洛因
    一包（淨重二０點七九公克，純度以百分之一計，純質淨重約０點二０公克），
    為毒品危害防制條例第二條第二項所定之第一級毒品，應依毒品危害防制條例第
    十八條第一項前段之規定沒收銷燬之；附表二所示扣案之分裝夾鍊袋三十九只（
    含使用過三十六只、未使用過三只）、包裝三十六包（其中三十五包合計重八點
    一三公克、一包重０點五一公克），及青藍色攪拌器二組、黃白色攪拌器一組、
    攪拌湯匙三支為供被告犯罪所用之物，且為被告所有，亦據被告供述在卷，爰依
    同條例第十九條第一項之規定宣告沒收。至扣案注射針筒七支、橡膠管一條、安
    非他命吸食器等物非本罪所用之物，依法無從沒收，併此明。
據上論斷，應依刑事訴訟法第三百六十九條第一項前段、第三百六十四條、第二百九
十九條第一項前段，毒品危害防制條例第五條第一項、第十八條第一項前段，第十九
條第一項，判決如主文。
本件經檢察官廖椿堅到庭執行職務。
中    華    民    國      九十二      年      十二      月      十八    日
                                  臺灣高等法院臺南分院刑事第二庭
                          審判長法官  黃    崑    宗
                                            法官  莊    俊    華
                                            法官  林    勝    木
右正本證明與原本無異。
如不服本判決，應於判決送達後十日內向本院提出上訴狀，其未敘述理由者並應於提
出上訴狀後十日內向本院補提理由書（應附繕本)。
                                      法院書記官  吳    秋    賢
中    華    民    國      九十二      年      十二      月      十九    日
論科法條：毒品危害防制條例第五條第一項
附表一：
  (一)第一級毒品海洛因三十五包（合計淨重二三點二二公克，純度百分之二五點五六
    ，純質淨重五點九四公克）
  (二)第一級毒品海洛因一包（淨重二０點七九公克，純度以百分之一計，純質淨重約
    ０點二０公克）
  (三)安非他命二包（重一點五公克）
附表二：
  (一)分裝夾鍊袋三十九只（含使用過三十六只、未使用過三只）
  (二)包裝三十六包（其中三十五包合計重八點一三公克、一包重０點五一公克）


司法院資訊處製作；財團法人民間司法改革基金會備份。
